【裁判字號】    99,司,162
【裁判日期】    991130
【裁判案由】    選派清算人
【裁判全文】
臺灣臺北地方法院民事裁定               99年度司字第162號
聲  請  人  瑞餘實業有限公司
法定代理人  林淑貞
相  對  人  雙喜製紙股份有限公司
上列聲請人聲請為雙喜製紙股份有限公司選派清算人事件，本院
裁定如下：
    主  文
選派中信股份有限公司為相對人雙喜製紙股份有限公司之清算人
。
聲請程序費用新台幣壹仟元由相對人雙喜製紙股份有限公司負擔
。
    理  由
一、聲請意旨略謂：因相對人雙喜製紙股份有限公司(下稱雙喜
    公司)業已廢止登記，而經本院選任極茂投資股份有限公司
    為相對人之清算人後，極茂投資股份有限公司亦經廢止登記
    ，又聲請人因購貨之需，曾於民國81年間，以土地一筆供相
    對人設定本金最高限額抵押權新台幣600萬元以供擔保，嗣
    聲請人欲辦理塗銷抵押權登記，爰聲請重新選派相對人之清
    算人等語。
二、按解散之公司，除因合併、破產而解散者外，應行清算，公
    司法第24條定有明文。又公司經中央主管機關撤銷或廢止登
    記者，準用公司法第24條規定，為公司法第26條之1所明定
    。次按股份有限公司之清算，以董事為清算人。但本法或章
    程另有規定或股東會另選清算人時，不在此限；不能依前項
    之規定定其清算人時，法院得因利害關係人之聲請，選派清
    算人，公司法第332條亦有明文。
三、經查，相對人雙喜公司業經臺北市政府以95年6月30日府建
    商字第0957107360號函廢止登記在案，有公司登記資料查詢
    附卷可憑，依公司法第26條之1準用第24條之規定，雙喜公
    司應行清算程序。又雙喜公司之公司章程並未有清算人選任
    之特別規定，且雙喜公司之董事長俞大偉已於92年8月23日
    死亡，其餘董事亦悉數解任，業據聲請人提出雙喜公司公司
    章程、公司變更登記事項表為證，並經本院調取94年度司字
    第343號查閱俞大偉之戶籍資料屬實，堪信聲請人之主張為
    真實。又聲請人於81年10月21日提供第三人許瑞鎮神岡鄉○
    ○○段26-9地號土地予雙喜公司，以擔保本金最高限額新台
    幣6百萬元之債權，有土地登記謄本在卷可資，是聲請人核
    屬利害關係人，因雙喜公司已無董事、股東可擔任清算人，
    故為處理公司之未了結事務，以盡速消滅其法人格，聲請人
    聲請為該公司選派清算人，於法並無不合。準此，本院參酌
    聲請人所陳報可供選派為清算人名冊等相關資料，原雙喜公
    司之董監事所代表之法人，其中極茂投資股份有限公司及信
    台投資股份有限公司已經廢止登記，僅餘中信股份有限公司
    、台灣工礦股份有限公司，而中信股份有公司之資本總額及
    實收資本額較台灣工礦股份有限公司為高，經本院詢後未反
    對擔任清算人，是聲請人之聲請，應予准許，爰裁定如主文
    所示。至聲請人聲請重選任清算人，惟雙喜公司自廢止登記
    至今尚未選任清算人，有本院查詢表在卷可參，是本件並非
    重新選任，又臨時管理人係於公司尚未解散，而有董事會不
    為或不能行使職權致公有損害之虞時而行使職權，而本件雙
    喜公司已經解散，自應由清算人進行清算，是聲請意旨認極
    茂投資股份有限公司原為雙喜公司之清算人，容有誤會，惟
    不影響其聲請本院選任之意旨，併此敘明。
四、依非訟事件法第24條第1項、第175條第3項，裁定如主文。
中    華    民    國    99    年    11    月    30    日
                  民事第五庭    法  官  羅月君
以上正本係照原本作成。
本裁定不得抗告。
中    華    民    國    99    年    11    月    30    日
                                書記官  王文心

司法院資訊處製作；財團法人民間司法改革基金會備份。
